【裁判字號】    99,重訴,50
【裁判日期】    991230
【裁判案由】    侵權行為損害賠償
【裁判全文】
臺灣高等法院民事裁定                  99年度重訴字第50號
原      告  陳福民
訴訟代理人  林美倫律師
            陳勵新律師
            張衛航律師
被      告  章意清
訴訟代理人  楊美玲律師
            林穆弘律師
上列當事人間請求侵權行為損害賠償事件，原告提起刑事附帶民
事訴訟，經本院刑事庭移送前來，本院裁定如下︰
    主  文
原告之訴及假執行之聲請均駁回。
訴訟費用由原告負擔。
    理  由
一、按因犯罪而受損害之人，固得依刑事訴訟法第487條第1項之
    規定，於刑事訴訟程序附帶提起民事訴訟，對被告及依民法
    負賠償責任之人請求回復其損害；惟附帶民事訴訟，係因犯
    罪而受損害之人請求回復其損害之程序，其請求之範圍，應
    依民法之規定，故附帶民事訴訟必限於起訴之犯罪事實侵害
    個人私權，致生損害者，始得提起之，否則縱令得依其他事
    由，提起民事訴訟，亦不得於刑事訴訟程序附帶為此請求。
    又不得提起附帶民事訴訟而提起者，其訴之不合法，不因刑
    事庭移送民事庭而受影響，受移送之民事庭應認原告之訴屬
    民事訴訟法第249條第1項第6款所定起訴不備其他要件，以
    裁定駁回之（最高法院26年鄂附字第22號、60年台上字第63
    3號、44年台抗字第4號判例參照）。
二、查本件原告於被告犯期貨交易法第112條第5款之非法經營期
    貨顧問事業及期貨經理事業罪之刑事訴訟程序，提起本件附
    帶民事訴訟，主張被告係富林投資管理顧問有限公司 (下稱
    富林公司) 之實際負責人，其與富林公司業務員陳麗足等人
    ，假藉投資外匯保證金、境外基金、外國人有價證券等衍生
    性金融商品為名，共同誘騙原告匯款美金58萬元及歐元12萬
    0,050元，共計折合新臺幣(下同) 為24,60萬7,521元，而上
    開款項已因被告之詐欺及背信行為致全數受損，因而依侵權
    行為之法律關係，提起本件刑事附帶民事訴訟，請求被告賠
    償其所受損害24,60萬7,521元及法定遲延利息等語。惟按期
    貨交易法第112條第5款之立法目的在健全發展期貨市場，維
    護期貨交易秩序，其所保護者為國家社會法益，而非個人法
    益。是縱令原告受有其所指之上開損害，仍非被告犯期貨交
    易法第112條第5款之非法經營期貨顧問事業及期貨經理事業
    罪之直接受損害之人。何況被告於本院刑事庭被訴之犯罪事
    實僅為違反期貨交易法第112條第5款之罪名，並未論及牽連
    犯有詐欺及背信等罪名在內，此有本院98年度上重訴字第1
    號刑事判決書附卷可稽(見本院卷第3頁至19頁)。 揆諸前揭
    說明，原告縱得依其他事由，提起民事訴訟，亦不得於上開
    刑事訴訟程序提起本件附帶民事訴訟。遑論原告所指被告對
    其所為之犯行僅經檢察官聲請於本院98年度上重訴字第1號
    刑事訴訟程序併案審理，並未起訴；而該聲請併辦部分未經
    本院刑事庭審理、判決，且已退回檢察官另行處理，此有上
    開刑事判決書、臺灣臺北地方法院檢察署檢察官併辦意旨書
    (影本外放)、本院公務電話記錄在卷可參(見本院卷第59頁
     )。則原告所指被告之犯行，即非屬本件刑事訴訟有罪判決
    所認定之犯罪事實；原告亦非被告違反期貨交易法被訴犯罪
    事實之被害人，自不得於刑事訴訟程序附帶提起民事訴訟。
三、從而，原告於被告被訴犯期貨交易法第112條第5款之非法經
    營期貨顧問事業及期貨經理事業罪之刑事訴訟程序中，對被
    告提起本件刑事附帶民事訴訟，核與刑事訴訟法第 487條所
    定之要件不符，其起訴為不合法，雖經本院刑事庭裁定移送
    民事庭，仍應以裁定駁回其附帶民事訴訟，而其假執行之聲
    請即失所依據，應併予駁回。
四、據上論結，本件原告之訴為不合法，依民事訴訟法第 249條
    第1項第6款、第78條裁定如主文。
中    華    民    國    99    年    12    月    30    日
                    民事第十九庭
                        審判長法  官  魏麗娟
                              法  官  李媛媛
                              法  官  吳麗惠
正本係照原本作成。
如不服本裁定，應於收受送達後10日內向本院提出抗告狀，並應
繳納抗告費新台幣１千元。
中    華    民    國    99    年    12    月    30    日
                              書記官  吳碧玲

司法院資訊處製作；財團法人民間司法改革基金會備份。
